【裁判字號】    89,上訴,2617
【裁判日期】    900413
【裁判案由】    毒品危害防制條例
【裁判全文】
臺灣高等法院刑事判決                  八十九年度上訴字第二六一七號
    上訴人  臺灣桃園地方法院檢察署檢察官
    被  告  戊 ○ ○
    義  務  甲 ○ ○
    辯護人
右上訴人因被告違反毒品危害防制條例案件，不服臺灣桃園地方法院八十九年度訴字
第五四八號，中華民國八十九年五月十九日第一審判決（起訴案號：臺灣桃園地方法
院檢察署八十九年度偵字第四００六號）提起上訴，本院判決如左：
    主    文
上訴駁回。
    理    由
一、公訴意旨略以：戊○○基於販賣第二級毒品安非他命牟利之犯意，於民國（下同
    ）八十九年三月十日十七時許，在桃園縣桃園市青溪國小前，以新台（下同）五
    千元之代價，將安非他命二小包售予丁○○，嗣於八十九年三月十日十七時三十
    分許，在桃園縣桃園市○○○街一三七號前為警攔檢而在其身上查獲安非他命二
    點七公克，並由丁○○提供戊○○0000000000號行動電話，再經警授
    意丁○○以該行動電話聯絡戊○○，始循線於八十九年三月十日十九時三十分許
    ，在桃園縣桃園市○○路大有國小前查獲戊○○，並在其身上扣得上開販賣安非
    他命所得之現金五千元，因認被告戊○○涉有毒品危害防制條例第四條第二項之
    販賣第二級毒品罪嫌云云。
二、按犯罪事實應依證據認定之，無證據不得推定其犯罪事實；又不能證明被告犯罪
    者，應諭知無罪之判決，刑事訴訟法第一百五十四條、第三百零一條第一項前段
    分別定有明文。又事實之認定，應憑證據，如未能發現相當證據，或證據不足以
    證明，自不能以推測或擬制之方法，為裁判基礎，最高法院四十年臺上字第八六
    號著有判例。
三、本件公訴意旨認被告戊○○涉有販賣第二級毒品罪嫌，無非以證人丁○○供述其
    為警所查扣之第二級毒品安非他命係向被告戊○○所購，並在被告戊○○身上扣
    獲該五千元為其論據。訊據被告戊○○則堅決否認其有何販賣第二毒品犯行，辯
    稱：其並未販賣第二級毒品安非他命予丁○○施用，當時丁○○係以電話與其聯
    絡，要求其帶同其向綽號「蕭仔」之不詳姓名男子購買安非他命，故其即前往與
    戊○○約妥之大有國小前見面，並非前往販賣安非他命予丁○○，另在其身上查
   扣之五千元，係其友人乙○○託其代為持向丙○○清償欠款之用，並非丁○○向
    其購買安非他命之價金等語。
四、經查：
(一)本件證人丁○○固曾於警訊及偵查中指稱其為警查獲後所查扣之第二級毒品安非
    他命乙包（毛重約二點七公克），係八十九年三月十日下午五時許，在桃園市青
    溪國小前，以五千元之代價，向被告戊○○所購買等情，然徵諸証人丁○○對其
    如何向被告戊○○購買第二級毒品安非他命施用，其購買之次數及最後為警查獲
    後會同警方人員查緝被告等情，於警訊之初係陳稱：「（問：你與戊○○是如何
    聯絡交易，前後共計向他購買幾次？）、我是於八十九年三月十日下午十六時許
    ，打戊○○所用之0000000000行動電話相邀好，並前往桃園市青溪國
    小門口交易，前後共計與戊○○購買達五次以上」、「（問：八十九年三月十日
    十九時三十分許，你帶警方前往與戊○○相邀之大有國小門口，戊○○邀你做何
    事？）、我被警方查獲後，為供出販賣我毒品之上源，我於當日八十九年三月十
    日十七時許撥戊○○000000000行動電話予黃某，黃某稱他已將最後二
    包安非他命給我，已沒貨了，如還要可帶我去拿，但要準備現金，我以便帶警方
    前往依約查獲戊○○本人」（見偵查卷第十五頁、第十六頁）；然其嗣於偵查中
    則承稱：「（問：向戊○○買過幾次安非他命？）、買過一次」、「（問：警訊
    所述，是五次以上？）、不實在，我只買過一次，就是被查獲的二點七公克」、
    「（問：你今日配合警方，向戊○○買多少份量？多錢？）、半兩，一萬二千元
    」、「（問：他就如你們約定，被警方捉？）、是」等情（見偵查卷第四十一頁
    ），對其向被告戊○○販賣第二級毒品安非他命究竟係一次？抑或五次？最後會
    同警方查緝被告時，究係與被告約妥以一萬二千元再向其購買安非他命半兩？抑
    或與被告約妥由被告帶同其前往向第三人拿取安非他命等節均供述迥異，是此得
    否以証人丁○○片面且前後不符之指述，即採為被告戊○○販賣第二級毒品安非
    他命之証據，要全無斟酌之餘地。況証人丁○○嗣在原審及本院調查時則改供陳
    稱：該二包（含查獲之二點七公克安非他命）安非他命，並非被告戊○○所購，
    實係向其在錢鼠遊樂場所認識綽號「蕭仔」之不詳姓名男子所買，其警訊及偵查
    中所言均不實在，警訊係因害怕、偵查中係為求交保，始為該不實之供述等語（
    見原審卷第二十七頁反面至第二十八頁反面、本院卷第八十八頁、第一０六頁）
    ，均一再否認其曾向被告戊○○購買第二級毒品安非他命施用，而本件除証人丁○○前開於警訊及偵查中不利被告之供述外，並查無其他積極且不利被告之証據
    ，足資証明被告戊○○確有販賣第二級毒品安非他命供丁○○施用之事實，罪疑
    惟輕，自難僅憑証人丁○○片面有瑕之指述，即遽認被告涉有販賣第二級毒品安
    非他命犯行。
(二)至被告戊○○為警查獲時，雖曾在其身上查獲五千元及三千元二疊現款，該五千
    元雖經証人丁○○指証即係其向被告購買安非他命之款項云云，然該情已為被告
    戊○○所堅詞否認，並在警訊初供時，即指稱該五千元係其友人乙○○託其代持
    交丙○○供為償還借款之用（見偵查卷第六頁反面），嗣於各次偵、審中亦均為
    相同之供述，檢察官於偵查中亦命警傳訊証人乙○○、丙○○查証該情，証人乙○○、丙○○到案後亦均供陳該情無訛（見偵查卷第六十九頁至第七十頁），本
    院復再傳訊証人乙○○、丙○○查証該情是否屬實，亦經証人乙○○、丙○○供
    述在卷（見本院卷第一二九頁至第一三一頁、第一四八頁至第一五０頁），雖証
    人乙○○、丙○○對借錢之確切時間、各次數額及經過等細節之供述，固不甚相
    符，然係因時間之經過及個人記憶之不同，容有些微之差異，惟依二人所供，乙○○確曾向丙○○借款，並在八十九年三月十日下午，在麥當勞委託被告將該五
    千元轉交丙○○供為清償借款之用無訛。況被告戊○○於警訊中為該供述後，即
    遭檢察官聲請法院羈押，並無法與証人乙○○、丙○○勾串証言之虞，而証人乙○○、丙○○對該事實所供，亦大致與被告所陳相符，自堪採為被告有利之証明
    。再參以証人丁○○雖指証該五千元即係其所交付被告供購買安非他命之用，然
    丁○○在交付該五千元向被告戊○○購買安非他命時，並未事先即將該五千元之
    鈔票號碼預為記載，此由証人丁○○迄無法供出該鈔票號碼可知，其如何能在警
    訊中能明確指証該五千元即係其交付被告供購買安非他命之五千元？亦不足依証
    人丁○○前開供述，據為被告犯罪之証據。
(三)又本件依証人丁○○警訊所供，係因証人丁○○為警查獲其持有安非他命後，於
    警訊中供出該安非他命係購自被告戊○○，始配合警方打電話予被告戊○○，欲
    向其購買販賣第二級毒品安非他命半兩，雙方乃約定交易之時間、地點，被告戊○○依約前來交易時，即為警方人員當場查獲，然被告果係與証人丁○○約妥在
    桃園市大有國小前販賣第二級毒品安非他命，為何在查獲被告戊○○後，於其身
    上並未扣有任何安非他命或其他供販賣安非他命所用之工具電子秤、分裝袋等物
    ？亦與通常持毒品前往販買之毒梟，於查獲時均能在身上查扣有毒品或電子秤、
    分裝袋等工具情形迥然有異，亦難因丁○○之不確定供述，而以販賣第二級毒品
    罪相繩。
五、綜上所論，足徵被告戊○○所辯尚堪採信，此外，復查無其他積極證據足資證明
    被告戊○○涉有公訴意旨所指販賣第二級毒品安非他命犯行，其犯罪自屬不能証
    明，原審依調查証據所得，綜理全案辯論意旨，據而為被告戊○○無罪之諭知，
    依法洵無不合，檢察官上訴意旨仍執陳詞認被告犯罪，指摘原判決不當，要無理
    由，應駁回其上訴。
六、據上論斷，應依刑事訴訟法第三百六十八條，判決如主文。
本案經檢察官張秋雲到庭執行職務。
中    華    民    國     九十     年      四        月        十三      日
                            臺灣高等法院刑事第十六庭
                                審判長法  官  許  增  男
                                      法  官  蔡  彩  貞
                                   法  官  黃  鴻  昌
右正本證明與原本無異。
如不服本判決應於收受送達後十日內向本院提出上訴書狀，其未敘述上訴之理由者並
得於提起上訴後十日內向本院補提理由書（均須按他造當事人之人數附繕本）。
                                      書記官  黃  千  鶴
中    華    民    國     九十     年      四        月        十三      日


司法院資訊處製作；財團法人民間司法改革基金會備份。
